【裁判字號】    95,易,3683
【裁判日期】    951227
【裁判案由】    詐欺
【裁判全文】
臺灣臺中地方法院刑事判決              95年度易字第3683號
公  訴  人  臺灣臺中地方法院檢察署檢察官
被      告  甲○○
上列被告因詐欺案件，經檢察官聲請以簡易判決處刑（九十五年
度偵字第一八六九三號），本院臺中簡易庭因查悉被告尚有其他
同一案件之犯罪事實（本院九十五年度易字第三四七六號、臺灣
臺中地方法院檢察署九十五年度偵字第一七五八二號），認為不
宜適用簡易程序，改依通常程序審理，並經合議庭裁定由受命法
官獨任進行簡式審判程序後，判決如下：
    主    文
甲○○幫助連續意圖為自己不法之所有，以恐嚇使人將本人之物
交付，處有期徒刑伍月，如易科罰金，以銀元參佰元即新臺幣玖
佰元折算壹日。
    犯罪事實
一、甲○○於民國九十五年六月初某日，在中國時報見有他人刊
    登欲租用金融機構帳戶之廣告後，雖能預見此顯係不法者欲
    持供財產犯罪之用，以使被害人匯款並躲避司法機關循線追
    查等情節，竟因本身缺錢花用，而不惜發生上述後果，循廣
    告與對方聯繫後，於同年月十五日左右，在台中縣警察局豐
    原分局潭子派出所附近，將其前於七十九年七月六日在中華
    郵政股份有限公司梧棲郵局（以下簡稱為梧棲郵局）所開設
    之00000000000000號帳戶之存摺、印鑑章、
    提款卡及密碼等物交付某真實身分不詳之成年男子，而獲取
    對方交付新臺幣（下同）五千元之代價。旋即有意圖為自己
    不法所有之人基於概括犯意，先於九十五年六月十六日上午
    九時三十分許，以電話對乙○○恐嚇：其為地下錢莊之人，
    因乙○○之子向該地下錢莊借款七十萬元未償，已遭其等控
    制行動自由，若不儘速匯還上述金額，將予以殺害等語，致
    乙○○心生畏懼，而於同日上午十時許，在台南縣新巿鄉農
    會電匯三十萬元至甲○○上述帳戶內，後遭提領得手；再以
    相同之手法，於同年月十九日十六時三十分許恐嚇游慶源，
    致游慶源亦心生畏怖，而於同日十七時五分許前往北投郵局
    共匯款五萬元至甲○○之上述帳戶內，亦被提領得手。
二、案經乙○○訴由台南縣警察局善化分局轉台中縣警察清水分
    局報請臺灣臺中地方法院檢察署檢察官偵查後，聲請以簡易
    判決處刑；本院臺中簡易庭因查悉游慶源受害之部分後，認
    不宜適用簡易程序，改依通常程序審理，並由合議庭裁定進
    行簡式審判程序。
    理    由
一、訊據被告甲○○坦承上開犯行，認罪在卷。經查：上開犯罪
    事實業據被害人乙○○、游慶源於警詢時將其等受恐嚇取財
    之過程陳明在卷，並有其等提出之「中區農漁會電腦共用中
    心匯款委託書（證明聯）」、台南縣新巿鄉農會乙○○帳戶
    之活期儲蓄存款存摺影本等各一件、郵政國內匯款執據二紙
    及被告上述帳戶之開戶基本資料暨交易明細等影本一份附卷
    可查；足見被告於本院認罪之自白，應與事實相符，故亦可
    採為證據。綜合上述，本件事證明確，被告幫助連續恐嚇取
    財之犯行，已足可認定。
二、查被告甲○○行為後，刑法已於九十四年一月七日修正，並
    於同年二月二日公布，且自九十五年七月一日施行。按行為
    後法律有變更者，適用行為時之法律，但行為後之法律有利
    於行為人者，適用最有利於行為人之法律，修正後即現行刑
    法第二條第一項訂有明文。次按比較新舊法，應就罪刑有關
    之共犯、未遂犯、想像競合犯、牽連犯、連續犯、結合犯，
    以及累犯加重、自首減輕暨其他法定加減原因（如身分加減
    ）與加減例等一切情形，綜其全部罪刑之結果而為比較，亦
    有最高法院九十五年五月二十三日第八次刑庭會議決議可資
    參照。茲就上述刑法修正施行後，與本案適用有關之條文，
    比較說明如下：
    (一)法定刑中罰金刑部分：
      刑法第三十三條第五款業經修正公布，修正後刑法第三十
      三條第五款規定「罰金：新臺幣一千元以上，以百元計算
      之」，與修正前刑法第三十三條第五款規定「罰金：（銀
      元）一元以上」不同，經予比較後，以修正前即行為時法
      較有利於被告。
    (二)法定刑中罰金刑提高標準之新舊法適用：
      刑法施行法第一條之一於九十五年六月十四日經以華總一
      義字第09500085181號令修正公布增訂。修正增訂之刑法
      施行法第一條之一規定「中華民國九十四年一月七日刑法
      修正施行後（按指九十五年七月一日），刑法分則編所定
      罰金之貨幣單位為新台幣。九十四年一月七日刑法修正時
      ，刑法分則編未修正之條文定有罰金刑者，自九十四年一
      月七日刑法修正施行後，就其所定數額提高為三十倍。但
      七十二年六月二十六日到九十四年一月七日新增或修正之
      條文，就其所定數額提高為三倍」。而本件被告所犯之幫
      助恐嚇取財罪設有罰金刑之規定，且為刑法分則編未修正
      之條文而定有罰金刑者；於刑法施行法第一條之一修正增
      訂前，其貨幣單位為銀元，罰金刑之提高標準應適用罰金
      罰鍰提高標準條例第一條之規定「依法律應處罰金、罰鍰
      者，就其原定數額得提高為二倍至十倍。」而再依現行法
      規所定貨幣單位折算新臺幣條例第二條規定「現行法規所
      定金額之貨幣單位為圓、銀元或元者，以新臺幣元之三倍
      折算之」，比較新舊法適用之結果，其關於法定刑為罰金
      部分之提高標準，新舊法均無不利之情形。
    (三)又被告於本件犯罪時之刑法第四十一條第一項前段規定：
      「犯最重本刑為五年以下有期徒刑以下之刑之罪，而受六
      個月以下有期徒刑或拘役之宣告，因身體、教育、職業、
      家庭之關係或其他正當事由，執行顯有困難者，得以一元
      以上三元以下折算一日，易科罰金。」且被告行為時之易
      科罰金折算標準，即修正前罰金罰鍰提高標準條例第二條
      前段（現已刪除），就其原定數額提高為一百倍折算一日
      ，則本件被告行為時之易科罰金折算標準，應以銀元三百
      元折算一日，經折算為新臺幣後，應以新臺幣九百元折算
      為一日。惟九十五年七月一日修正公布施行之刑法第四十
      一條第一項前段則規定：「犯最重本刑為五年以下有期徒
      刑以下之刑之罪，而受六個月以下有期徒刑或拘役之宣告
      者，得以新臺幣一千元、二千元或三千元折算一日，易科
      罰金。」比較修正前後之易科罰金折算標準，以九十五年
      七月一日修正公布施行前之規定，較有利於被告。
    (四)小結前述，案經綜合被告全部罪刑之結果而為比較後，應
      以修正前之刑法有利於被告，故本件應依刑法第二條第一
      項前段，適用上述修正前之刑法對被告論罪科刑。
三、復按「以恐嚇使人將物交付，有時固亦含有詐欺性質，但與
    詐欺罪之區別，則在有無施用威嚇，使人心生畏懼之情形為
    斷」；又「恐嚇罪質，非不含有詐欺性，其與詐欺罪之區別
    ，係在行為人對於被害人所用之手段，僅使其陷於錯誤者，
    為詐欺，使發生畏懼心者，為恐嚇」；上述說明各有最高法
    院二十八年上字第一二三八號、三十年上字第六六八號判例
    意旨可參。故核被告甲○○所為，係犯修正前刑法第三十條
    第一項、第三百四十六條第一項之幫助詐欺取財罪；原聲請
    簡易判決處刑意旨認被告係犯幫助欺取財罪，顯有誤會，惟
    公訴人蒞庭時已更正被告所犯罪名為幫助恐嚇取財罪，應予
    敘明。又被告以一個幫助行為，造成被害人乙○○、游慶源
    受害，構成同種想像競合犯，應依刑法第五十五條，從情節
    較重者即被害人乙○○部分論以一罪。再者，修正前刑法第
    三十條第二項：從犯之處罰，得按正犯之刑減輕之；故依上
    開規定，減輕其刑。爰審酌因被告貪圖五千元之不法利益，
    任意將其帳戶資料交付不詳身分者使用而助長財產犯罪，致
    被害人乙○○、游慶源損失不輕，被告復未積極尋求與被害
    人和解，並再斟酌其素行、犯罪之動機、目的、手段、方法
    等一切情狀後，量處如主文所示之刑，並諭知如易科罰金之
    折算標準。
四、關於本院九十五年度易字第三四七六號（臺灣臺中地方法院
    檢察署九十五年度偵字第一七五八二號）即被告甲○○幫助
    對被害人游慶源恐嚇取財部分，雖不在本件起訴範圍內，然
    既為本院職務上所查悉之同一案件，亦為起訴之效力所及，
    即應於本件併予審理。至上開重行起訴者，本院將另為公訴
    不受理之判決，亦予敘明。
據上論斷，應依刑事訴訟法第四百五十二條、第二百七十三條之
一第一項、第二百九十九條第一項前段，刑法第二條第一項前段
、（修正前）刑法第三十條第一項、第三百四十六條第一項、（
修正前）第三十三條第五款、第五十五條、（修正前）第三十條
第二項、（修正前）第四十一條第一項前段，罰金罰鍰提高標準
條例第一條前段、（修正前）第二條，現行法規所定貨幣單位折
算新臺幣條例第二條，判決如主文。
中    華    民    國    95    年    12    月    27    日
                  刑事第十二庭  法  官  莊深淵
上正本證明與原本無異。
如不服本判決，應於送達後十日內向本院提出上訴狀（須附繕本
），上訴於台灣高等法院台中分院。
                                書記官  魏宏銘
中    華    民    國    95    年    12    月    27    日
附錄論罪科刑法條
中華民國刑法第30條
（幫助犯及其處罰）
幫助他人實行犯罪行為者，為幫助犯。雖他人不知幫助之情者，
亦同。
幫助犯之處罰，得按正犯之刑減輕之。
中華民國刑法第346條
（單純恐嚇罪）
意圖為自己或第三人不法之所有，以恐嚇使人將本人或第三人之
物交付者，處六月以上五年以下有期徒刑，得併科一千元以下罰
金。
以前項方法得財產上不法之利益，或使第三人得之者，亦同。
前二項之未遂犯罰之。


司法院資訊處製作；財團法人民間司法改革基金會備份。
